---
title: ケース3
---

# Case 3: 特定期間の指定･切り出し問題

```{r data_create_03, include=FALSE}
library(lubridate)
library(tidyverse)

start <- "2018-1-1 00:00:00" #開始日
n <- 10000 # 購入件数
duration_days <- 50 # ログの期間(日数)
list_price <- c(100, 500, 1000, 2000, 5000) # アイテムの価格リスト
list_item <- paste("item", 1:length(list_price), sep = "_") # アイテムリスト
list_item_p <- c(100, 50, 10, 5, 2) # 発生比
list_id <- 1000001:1000300 # 会員id

df_log <- data.frame(
  # タイムスタンプを作成
  # 開始日時を生成
  stamp = ymd_hms(start) +
    # 0-50までの整数からランダムに10000件生成し、それを日数データに変換して足す
    days(sample(0:duration_days, n, replace = TRUE)) +
    # 0-23までの整数からランダムに10000件生成し、それを時間データに変換して足す
    hours(sample(0:23, n, replace = TRUE)) +
    # 0-59までの整数からランダムに10000件生成し、それを分データに変換して足す
    minutes(sample(0:59, n, replace = TRUE)) +
    # 0-59までの整数からランダムに10000件生成し、それを病データに変換して足す
    seconds(sample(0:59, n, replace = TRUE)),
  # 会員IDをランダムに生成
  id = sample(list_id, n, replace = TRUE),
  # アイテム名をランダムに生成
  item = sample(list_item, n, replace = TRUE, prob = list_item_p)
) %>%
  # ログデータっぽく、タイムスタンプで並べ替える
  arrange(stamp)

# 置換用の名前付きベクトルを作成
# 置換前文字列がnames, 置換後の文字列がベクトルの内容となるように
pat <- as.character(list_price)
names(pat) <- list_item
# itemを正規表現で置換して数値に変換し、列として追加
df_3 <- df_log %>% 
  # 対応する項目を一気に置換して整数型へ変換
  # この変換方法については?stringr::str_replace_allを参照
  mutate(value = str_replace_all(item, pat) %>% 
           as.numeric())
```


## Question 3

以下のようなデータがあります(データの生成はこのページの末尾に記載):

```{r 03_samplee_table}
knitr::kable(head(df_3))
```

このデータで、｢2018年1月16日から1月31日までの期間とそうでない期間でデータを分けて分析したい｣のですが、どのようにしたらいいでしょうか?

## Answer

こんな感じでできます:

```{r 03_answer, eval=TRUE, echo=TRUE}
library(tidyverse)
library(lubridate)
library(gridExtra)

# intervalオブジェクトを生成
target_interval <- interval(
  start = ymd("2018-1-16"),
  end = ymd("2018-1-31")
)

# 区間を利用して整理。一定期間とそれ以外で検証
# filterではなくif_elseでmutateする
# 3つ以上ならcase_whenでパターンを準備すればOK
df_3_interval_comp <- df_3 %>%
  mutate(target = if_else(
    stamp %within% target_interval, "target", "other"
  )) %>%
  mutate(hour = hour(stamp)) %>%
  group_by(hour, target) %>%
  summarise(
    n_buy = n(),
    value_buy = sum(value),
    mean_buy = mean(value)
  )

# 比較用の可視化
p_int_comp_date <- ggplot(df_3_interval_comp)
p_int_comp_date1 <- p_int_comp_date +
  geom_boxplot(aes(x = target, y = mean_buy, color = target)) +
  coord_flip()
p_int_comp_date2 <- p_int_comp_date +
  geom_line(aes(x = hour, y = mean_buy, color = target))
grid.arrange(p_int_comp_date1, p_int_comp_date2, nrow = 2)
```


## 解説

ここでは、lesson2で準備した`df_log`という仮想ログデータを用いて、一定期間での集計をまとめることを目指します。その中でlubridateのintervalオブジェクトと`%within%`演算子を説明します。

以下、手順を追って説明します。

### パッケージ読み込み

ここで使用するパッケージを読み込みます:

```{r 05_library, message=FALSE, warning=FALSE}
library(tidyverse)
library(lubridate)
library(gridExtra)
```

### 特定期間を格納したオブジェクトを準備

lubridateパッケージには`interval`というclassが用意してあり、これを用いると｢期間(interval)｣を作成することができます。詳しくは参考資料のリンクを参照してください:

```{r 03_ans_def_interval, eval=TRUE}
# intervalオブジェクトを生成
target_interval <- interval(
  start = ymd("2018-1-16"),
  end = ymd("2018-1-31")
)
```

これを作成すると、以降の作業が楽になります。

### 特定期間に含む･含まないという変数を準備

ここがメインです:

```{r 03_ans_mutate_interval, eval=TRUE}
df_3_interval_comp <- df_3 %>%
  # ここがポイント
  mutate(target = if_else(
    stamp %within% target_interval, "target", "other"
  )) %>%
  mutate(hour = hour(stamp)) %>%
  group_by(hour, target) %>%
  summarise(
    n_buy = n(),
    value_buy = sum(value),
    mean_buy = mean(value)
  )
```

ここの`mutate`で変数を作成しているところがポイントで、lubridateパッケージには`%within%`という演算子が準備されています。これを用いると、｢左辺のデータは右辺のintervalに含まれるか｣を評価します。

そこで、これを利用して｢期間内なら`target`、期間外なら`other`というように`if_else`で処理しています。これでデータセット内で期間内･期間外を識別できました。あとは集計処理をしています。

ここまでの処理で出来上がるものは、以下のとおりです:

```{r}
knitr::kable(head(df_3_interval_comp))
```

### 比較用の可視化

ここは特に問題ないでしょう:

```{r}
# 比較用の可視化
p_int_comp_date <- ggplot(df_3_interval_comp)
p_int_comp_date1 <- p_int_comp_date +
  geom_boxplot(aes(x = target, y = mean_buy, color = target)) +
  coord_flip()
p_int_comp_date2 <- p_int_comp_date +
  geom_line(aes(x = hour, y = mean_buy, color = target))
grid.arrange(p_int_comp_date1, p_int_comp_date2, nrow = 2)
```

### 補足

これらはlubridateパッケージのほんの一部です。ログデータを扱う際には必須といえるパッケージなので、ぜひ他の関数などもチェックしてください。

このCaseで使用しているデータ(`df_3`)を生成したコードは以下のとおりです:

```{r data_create_03_forshowcode, eval=FALSE}
library(lubridate)
library(tidyverse)

start <- "2018-1-1 00:00:00" #開始日
n <- 10000 # 購入件数
duration_days <- 50 # ログの期間(日数)
list_price <- c(100, 500, 1000, 2000, 5000) # アイテムの価格リスト
list_item <- paste("item", 1:length(list_price), sep = "_") # アイテムリスト
list_item_p <- c(100, 50, 10, 5, 2) # 発生比
list_id <- 1000001:1000300 # 会員id

df_log <- data.frame(
  # タイムスタンプを作成
  # 開始日時を生成
  stamp = ymd_hms(start) +
    # 0-50までの整数からランダムに10000件生成し、それを日数データに変換して足す
    days(sample(0:duration_days, n, replace = TRUE)) +
    # 0-23までの整数からランダムに10000件生成し、それを時間データに変換して足す
    hours(sample(0:23, n, replace = TRUE)) +
    # 0-59までの整数からランダムに10000件生成し、それを分データに変換して足す
    minutes(sample(0:59, n, replace = TRUE)) +
    # 0-59までの整数からランダムに10000件生成し、それを病データに変換して足す
    seconds(sample(0:59, n, replace = TRUE)),
  # 会員IDをランダムに生成
  id = sample(list_id, n, replace = TRUE),
  # アイテム名をランダムに生成
  item = sample(list_item, n, replace = TRUE, prob = list_item_p)
) %>%
  # ログデータっぽく、タイムスタンプで並べ替える
  arrange(stamp)

# 置換用の名前付きベクトルを作成
# 置換前文字列がnames, 置換後の文字列がベクトルの内容となるように
pat <- as.character(list_price)
names(pat) <- list_item
# itemを正規表現で置換して数値に変換し、列として追加
df_3 <- df_log %>% 
  # 対応する項目を一気に置換して整数型へ変換
  # この変換方法については?stringr::str_replace_allを参照
  mutate(value = str_replace_all(item, pat) %>% 
           as.numeric())

readr::write_csv(df_log, path = "df_log.csv")
```


## 参考資料

[ログデータ処理で始めるlubridate入門](https://kazutan.github.io/SappoRoR8/index.html)

: ログデータの生成から加工を通じてlubridateパッケージを紹介しています。この内容もこの内容から一部抜粋しました

[Utilities for creation and manipulation of Interval objects](http://lubridate.tidyverse.org/reference/interval.html)

: intervalオブジェクトを作成・操作する関数の説明

[Interval class](http://lubridate.tidyverse.org/reference/Interval-class.html)

: intervalクラスの説明

[Tests whether a date or interval falls within an interval](http://lubridate.tidyverse.org/reference/within-interval.html)

: `%within%`演算子の説明

